臺灣高雄地方法院民事判決　九十一年度小上字第二九號
　　上　訴　人　甲○○
　　法定代理人　乙○○
　　訴訟代理人　陳明智
右當事人間給付票款事件，上訴人對於民國九十一年一月二十九日本院岡山簡易庭九
十年度岡小字第二四０號第一審判決提起上訴，本院判決如左：
    主  文
上訴駁回。
第二審訴訟費用新台幣壹仟陸佰柒拾捌元由上訴人負擔。
    理  由
一、按關於請求給付金錢或其他代替物或有價證券之訴訟，其訴訟標的金額或價額在
    新台幣十萬元以下者，適用小額訴訟程序：對於小額程序之第一審判決之上訴，
    非以其違背法令為理由，不得為之；所謂判決違背法令，乃指判決不適用法規或
    適用不當；而有第四百六十九條所列第一款至第五款事由時，其判決當然為違背
    法令；又當事人於二審程序不得為訴之變更、追加或提起反訴；當事人於第二審
    程序不得提出新攻擊或防禦方法；次按依上訴意旨足認上訴為無理由者，得不經
    言詞辯論為之；又第二審法院認為上訴為無理由者，應為駁回之判決，民事訴訟
    法第四百三十六條之八第一項、第四百三十六條之二十四第二項、第四百三十六
    條之三十二第二項準用第四百六十八條及第四百六十九條第一款至第五款（同條
    第六款則不在準用之列）、第四百三十六條之二十七、二十八、第四百三十六條
    之二十九第二款、第四百四十九條第一項分別定有明文。
二、上訴意旨略以：本件「墊付國內票款」若係以被上訴人總行名義為之，則被上訴
    人以分行起訴當事人即不適格：又系爭支票係愛王公司持以向被上訴人辦理客票
    融資，被上訴人係金融機構，依財政部頒布之「銀行對企業授信規範」，承辦銀
    行為確認融資票據之交易基礎及確保票據之自償性，須就借款人及發票人、背書
    人間所經營事業之種類範圍、銷售對象、銷售實績、產品市場等審查，或對統一
    發票、買賣契約或有關帳冊等資料予以核對。且客票融資以「借款人辦理本貸款
    以提供買受人所開票據為原則」，「銀行只能對企業在國內外商品或勞務交易產
    生之票據辦理融資，其他因企業互相換票、借票等非屬正常交易行為所取得之票
    據均不得受理」，系爭支票係由上訴人向愛王公司訂購貨款而交付，由愛王公司
    背書後向被上訴人借貸，該項以支票融通借款之行為應屬「應收客票貸款」或「
    客票融資」，並非貼現，被上訴人係銀行業者，明知本件支票不符上開客票融資
    規定，仍予以融資，顯有有惡意；且被上訴人對於借款人愛王公司與上訴人所經
    營之事業種類範圍、二者間之交易實績或統一發票、買賣契約等資料竟未見提出
    或敘明，僅憑提出支票即欲主張權利，顯不足取。被上訴人未切實依財政部規定
    ，對上開事項為審查，即率予愛王公司墊付國內票款，顯非善意第三人，應有惡
    意或重大過失，故不得享有票據上權利等語。
三、惟查：
（一）按當事人之適格，指當事人就特定訴訟標的有實施訴訟之權能而言，此項權能
      之有無，應依當事人與特定訴訟標的之關係定之（最高法院二十六年渝上字第
      六三九號判例參照）。經查，原審判決以被上訴人係本於票據關係請求上訴人
      給付系爭支票票款，並非本於取得系爭支票之原因關係（即融資關係）為請求
      ，而認定被上訴人提起本件訴訟，其當事人適格並無欠缺。因被上訴人為系爭
      支票之執票人，已經其於原審法院審理時提出該支票為證，依上開判例意旨，
      被上訴人對於該票據關係自有實施訴訟之權能，其當事人適格確無欠缺，難認
      原審判決該認定有違法不當之處。
（二）次按票據法第十四條所謂以惡意取得票據者，不得享有票據上之權利，係指從
      無權處分人之手，受讓票據，於受讓當時有惡意之情形而言，如從有正當處分
      權人之手，受讓票據，係出於惡意時，亦僅生票據法第十三條但書所規定，票
      據債務人得以自己與發票人或執票人之前手間所存人的抗辯之事由對抗執票人
      而已，尚不生執票人不得享有票據上權利之問題（最高法院六十七年台上字第
      一八六二號）；再發票人應照支票文義擔保支票之支付，故執票人自得請求發
      票人給付票款，雖發票人謂執票人之取得支票係屬惡意，然占有人推定其為以
      所有之意思、善意、和平及公然占有，民法第九百四十四條第一項定有明文，
      因此依法應推定執票人為善意。發票人如謂其為惡意，即應由發票人負舉證之
      責，倘未能舉證證明其有惡意，發票人自應負支付票款之義務（最高法院四十
      六年台上字第三四八號裁判意旨參照）。經查，原審判決以上訴人係因交易行
      為簽發系爭支票交付愛王公司，被上訴人再因借款自愛王公司手中取得系爭支
      票，自非由無處分權人受讓系爭支票，縱被上訴人取得票據係出於惡意，亦僅
      係上訴人得以自己與愛王公司間所存人的抗辯之事由對抗被上訴人而已，尚不
      生被上訴人不得享有票據上權利之問題。而上訴人主張被上訴人明知愛王公司
      與上訴人間有抗辯事由而仍受讓系爭支票，自應負舉證之責。惟上訴人所提出
      之財政部頒布之「銀行對企業授信規範」，其目的在於藉由審查事項以降低銀
      行授信風險，確實保障銀行債權，並非在審查借款人持以融資之票據所涉買賣
      契約有無依約履行，亦即非在保障票據債務人，被上訴人雖為金融機構，其得
      否行使票據權利自不以其對訴外人愛王公之放款完全符合財政部相關規定為要
      件，仍應在於上訴人已舉證證明被上訴人係明知上訴人與愛王公司即被上訴人
      前手間有抗辯事由而受讓系爭票據一節。而因本件愛王公司與上訴人間確有交
      易關係存在，為上訴人所自承，僅係嗣後貨物交付履約產生糾紛，被上訴人未
      必能藉於實質審查得知該糾紛。且一般票據執票人受讓票據時並不負有調查前
      手間原因關係有無糾紛之義務，此於執票人為金融機構時亦無不同，是以不能
      以被上訴人之未審查相關資料即認為其有低於一般人注意義務之重大過失。上
      訴人既未能另行舉證證明被上訴人取得系爭支票有何惡意之情況，原審據此認
      定上訴人抗辯顯不足採，被上訴人依票據關係行使票據權利，為有理由而為被
      上訴人敗訴之判決，其認事用法，均無不當。
四、綜上所述，上訴意旨執上開事由指摘原判決不當云云，顯無理由，本院爰不經言
    詞辯論，逕行駁回其上訴。
五、末按於小額訴訟之上訴程序，法院為訴訟費用之裁判時，應確定其費用額，民事
    訴訟法第四百三十六條之十九第一項、第四百三十六條第三十二第一項規定甚明
    。查本件第二審訴訟費用為一千六百七十八元（第二審裁判費一千五百零三元；
    送達郵資一百七十五元），揆諸前開規定，應由上訴人負擔該第二審訴訟費用，
    附此敘明。
據上論結：本件上訴顯無理由，應依民事訴訟法第四百三十六條之二十九第二款、第
四百三十六條之三十二第二項、第四百四十九條第一項、第七十八條，判決如主文。
中　　　華　　　民　　　國　　九十一　　年　　　四　　　月　　　三十　　日
                              臺灣高雄地方法院民事第二庭
~B審判長法   官　吳進寶
~B　　　法 　官　唐照明
~B　　　法 　官　蘇姿月
中　　　華　　　民　　　國　　九十一　　年　　　四　　　月　　 三十 　　日
右為正本係照原本作成。
本裁定不得抗告。
~B法院書記官　蔡莉娟
